【裁判字號】    97,上更(一),54
【裁判日期】    971223
【裁判案由】    毒品危害防制條例
【裁判全文】
臺灣高等法院刑事判決              97年度上更(一)字第54號
上  訴  人  臺灣板橋地方法院檢察署檢察官
被      告  乙○○
                    （另案在臺灣臺北監獄臺北分監執行中）
選任辯護人  粘舜權律師
            吳茂榕律師
上列上訴人因被告違反毒品危害防制條例案件，不服臺灣板橋地
方法院94年度訴字第476號，中華民國94年12月1日第一審判決
（起訴案號：臺灣板橋地方法院檢察署94年度偵緝字第197號）
，提起上訴，經判決後，由最高法院發回更審，本院判決如下：
    主  文
上訴駁回。
    理  由
一、公訴意旨略以：被告乙○○綽號「阿弟仔」，基於販賣第二
    級毒品安非他命之概括犯意，自民國91年間起至93年12月間
    某日止（92年1月7日起至92年6月30日、93年5月21日起至93
    年6月9日止，被告在監執行期間除外），連續在臺北縣土城
    市○○街1巷10號1樓余文貴住處、臺北縣土城市○○路與金
    城路口「廣川醫院」附近、臺北縣土城市○○路「好樂迪KT
    V」附近、臺北縣板橋市○○路「金色年代旅館內」、臺北
    縣板橋市○○路「香亭賓館」房間內等地，以每小包（約重
    1公克）新臺幣（下同）1千元至3千元，或每兩3萬元、半兩
    1萬7千元不等之價格，販售第二級毒品安非他命予柯宗宏、
    余文貴、甲○○、陳美君，因認被告涉有毒品危害防制條例
    第4條第2項販賣第二級毒品罪嫌。
二、按犯罪事實應依證據認定之，無證據不得認定犯罪事實，刑
    事訴訟法第154條第2項定有明文。認定犯罪事實，須依證據
    ，而所謂證據，係指合法之積極證據就犯罪事實能為具體之
    證明者而言，苟積極證據不足為不利於被告事實之認定時，
    即應為有利於被告之認定，更不必有何有利之證據（最高法
    院30年上字第81 6號判例參照），如無相當之證據，或證據
    不足以證明，自不能以推測或擬制之方法，以為裁判之基礎
    （最高法院40年台上字第86號判例參照）。又施用毒品者所
    稱其向某人購買毒品之指證，須補強證據以擔保其供述之真
    實性。良以施用毒品者其供述之憑信性本不及於一般人，況
    施用毒品者其供出來源，因而破獲者，法律復規定得減輕其
    刑，其有為偵查機關誘導、或為邀輕典而為不實之陳述之可
    能，其供述之真實性自有合理之懷疑。是施用毒品者關於其
    向某人購買毒品之供述，必須補強證據佐證，以擔保其供述
    之真實性，俾貫徹刑事訴訟無罪推定及嚴格證明之基本原則
    。而關於毒品施用者其所稱向某人購買毒品之供述，必須補
    強證據佐證，係指毒品購買者之供述縱使並無瑕疵，仍須補
    強證據佐證而言，以擔保其供述之真實性。該所謂補強證據
    ，必須與施用毒品者關於相關毒品交易之供述，具有相當程
    度之關聯性，且足使一般人對於施用毒品者之供述無合理之
    懷疑存在，而得確信其為真實，始足當之（最高法院96年度
    台上字第4867、4974號判決參照）。且該必要之補強證據，
    係針對同一犯罪事實，如多位施用毒品者所證非同一個別犯
    罪事實，即非具有互補性之證據，自不得認該多位施用毒品
    者之證詞相互補強，作為上訴人個別犯行之補強證據（最高
    法院96年度台上字第7494號判決參照）。
三、訊據被告堅決否認有何上揭販賣第二級毒品安非他命犯行，
    辯稱：其未販賣安非他命給柯宗宏、余文貴、甲○○、陳美
    君等人。經查：
（一）檢察官雖以證人余文貴、甲○○、柯宗宏、陳美君之指證
      ，認為被告販賣安非他命給證人余文貴、甲○○、柯宗宏
      、陳美君等人，惟：
    １證人余文貴雖指證向被告購買安非他命，然觀其指述之情
      節：
      (1)證人余文貴於93年5月26日因施用第二級毒品安非他命
        為警查獲後，於警詢中供稱：「『阿弟仔』93年3月5日
        下午約22時許到我住處找我，並問我要不要購買第二級
        毒品安非他命，當天我就向他購買2小包安非他命施用
        」「我於91年2月開始向綽號『阿弟仔』購買安非他命
        ，至93年3月5日下午約22時許止，約有3次，第1次及第
        2次時間我已忘記，我記得是以2千元向他購買2小包安
        非他命，約2公克數量。最後1次是93年3月5日下午約22
        時許，他到我住處找我時，我以5千元向他購買2小包約
        2公克」（見第11120號偵查卷13、14頁）。
      (2)於檢察事務官訊問中陳稱：「（警詢說乙○○販賣毒品
        給你？）是，賣安非他命共3次給我。第1次91年，最後
        1次93年3月5日，每次買2包，1包1公克，2包5千元」「
        （有否向他人購買？）沒有」（見第11120號偵查卷第
        68至69頁）。
      (3)於檢察官訊問時證稱：「（乙○○是否綽號阿弟之人？
        ）是」「（有否向他買過毒品？）有，安非他命。約91
        年開始跟他買，最後1次93年3月5日。每次買2小包，每
        包1公克，價錢約2千元到3千元，最後2包是5千元。交
        易地在我家土城慶利街1巷10號1樓」「（如何與乙○○
        聯絡？如何約定交貨？）手機，有時他過來找我，問我
        要不要」（見第11120號偵查卷第79至80頁）。
      (4)嗣於原審證稱：「（你在警詢中說是在93年3月5日晚上
        10點時買的，是否如此？）應該是」「（當時買的數量
        、金額為何？）買2公克，2千元，分成2包裝」「（這1
        次是你之前所說3次中的第3次？）是」「（93年3月5日
        被告為何會拿毒品來賣你？）我喝酒後打電話給被告，
        問他有無辦法幫我拿安非他命，他說等一下會過來……
        」「（第3次這次怎麼知道要付多少錢？）以前就都是1
        公克1千元」「被告跟我說1克1千元」「（何時跟你說
        的？）我記不起來」（見原審卷第212頁）、「（你每
        次想要用安非他命就會打電話給被告？）是」「（被告
        從未打電話給你向你兜售安非他命？）沒有」「我都是
        向被告要安非他命，叫他過來」「（被告來你家的目的
        就是要交付安非他命給你？）是」（見原審卷第209頁
        ）。
      (5)由上可知，證人余文貴就其向被告購買3次安非他命之
        金額，於警詢中陳稱：第1、2次為2千元，第3次為5千
        元；於檢察事務官訊問中則稱：每次2包，1包1公克，2
        包5千元；於檢察官訊問中則改稱第1、2次為2千元至3
        千元，第3次5千元；於原審中再改稱：3次均為2千元。
        則僅此3次，前後供述竟明顯歧異；且就如何向被告購
        買之情形，係被告至其住處後，問其要否購買？或其打
        電話向被告購買，被告攜至其住處交付？先後陳述亦不
        相同。況倘被告有告知1公克安非他命1千元，證人余文
        貴記憶甚為清晰，何以距離事發時間較為接近之警詢、
        偵查時，竟就金額有不同陳述？其證言顯有瑕疵，已難
        遽信。
    ２證人甲○○雖於偵查中亦指證向被告購買安非他命，然觀
      其於偵查中證稱：「（乙○○認識否？）認識」「（乙○
      ○的綽號？）阿弟仔」「（有否向乙○○買過毒品？）有
      買過二級安非他命1次」「（確定跟乙○○買過？）是」
      「（何時、地？）有一段時間了，時間不確定，約是去年
      （即93年）11、12月間，在板橋重慶路金色年代旅館裡」
      「（如何買？）1千元或2千元，重量不到1公克」「打電
      話問他有沒有，他就賣我」（見第197號偵查卷第39至40
      頁）；嗣於本院則否認有向被告購買安非他命，並稱：是
      向綽號「小黑」及其他人購買安非他命，非向被告購買。
      庭訊當時只有問其有否向被告購買安非他命，所以沒有陳
      述是向其他人購買等情（見本院上更(一)卷第95頁反面），
      先後所述不相一致。復衡以甲○○果僅向被告購買1次，
      但卻對購買之價格不能確定，所述亦難遽信。
    ３證人柯宗宏雖亦指證向被告購買安非他命，而於警詢中陳
      稱：「（你所持有、施用第二級毒品安非他命係向何人所
      購買？）也是向賣我右述改造槍械及子彈之綽號『阿弟仔
      』之男子購買施用」「是以行動電話聯絡，電話號碼我不
      記得，也可以電玩店找綽號『阿弟仔』購買，我只知道電
      玩店沒有招牌，在臺北縣板橋市○○路浮州橋橋頭，確實
      地址我不知道」「於93年9月22日下午18時許，在臺北縣
      板橋市○○路○段浮州橋橋頭前馬路邊（詳細地址我不知
      道）購買1萬7千元整，半兩數量之第二級毒品安非他命3
      小包，我自半年前向綽號『阿弟仔』購買至今約有5次，
      每次約半兩至1兩不等數量，除最後1次時間我記得以外，
      其他時間、地點我不記得」（見第4649號偵查卷11頁）；
      於檢察官訊問時證稱：「（有向乙○○買過毒品？）有，
      安非他命。約93年3月開始跟他買」「（約多久買1次？）
      不一定，共向他買過4、5次。約1個多月買1次，1次買的
      量不一定。1兩或半兩都有，1兩約3萬，半兩約1萬7千元
      。在土城裕民路靠近廣川醫院這邊、還有土城中央路靠近
      好樂迪那邊」「（如何與乙○○聯絡？如何約定交貨？）
      手機，他問我在哪裡，過來找我，或是他說在哪裡我去拿
      」「（為何買到1兩那麼多？）因為有時找不到他，就不
      用一直跑來跑去，價錢也比較便宜」（見第11120號偵查
      卷第76至77頁）；嗣於原審則依法傳喚、拘提未著。先後
      所述至電玩店找被告購買或以電話聯繫然後交貨等情節不
      相符合，就購買地點、次數等陳述亦未臻確定且不盡一致
      。且與前揭證人余文貴、甲○○所述安非他命分裝之大小
      、價格等，均明顯不同。
    ４至證人陳美君於偵查中證稱：「（有否向他買毒？）他拿
      1次給我，我沒有拿錢給他」「（是否送你的？）是」「
      （轉讓一級或二級毒品？）是海洛因」「（何時、地？）
      93年9月初，在板橋大觀路香亭賓館房間裡」「當時我們
      都在房間裡，我不舒服他就拿給我」（見第11120號偵查
      卷97頁）；於原審證稱：（施用何種毒品?）有用過海洛
      因，也有用過安非他命」「（被告除了帶海洛因外，有無
      帶安非他命給你施用？）沒有」「（你是從什麼地方拿毒
      品來用？）就放在桌上我就拿來用」「因為我當時人很不
      舒服就拿來用」（偵查中說被告有拿1次毒品給你，你沒
      有拿錢給他？）我說的那1次就是我剛才說的那次，實際
      上是我剛才說的那種情形，不是被告直接拿給我」等語（
      見原審卷第174至177頁）。是證人陳美君上開所證內容，
      係其於93年9月間，在臺北縣板橋市香亭賓館內施用第一
      級毒品海洛因及取得海洛因之經過，從未指證被告有販賣
      安非他命之情，與本案檢察官所指被告販賣第二級毒品安
      非他命給證人陳美君之起訴事實，顯然無關。又證人柯宗
      宏雖於偵查中指證向被告購買安非他命時，同時向檢察官
      表示：陳美君也有向被告買毒云云（見第11120號偵查卷
      第77頁），然證人陳美君明確證稱：其施用之安非他命來
      源沒有來自被告，亦未看過其他任何人向被告購買安非他
      命等語（見原審卷第175、176頁），則證人柯宗宏前揭證
      述之真實性，尤非無疑。
    ５依上所述，證人余文貴、甲○○、柯宗宏之證言均非無瑕
      疵可指，且個別證述不同時間、地點之不同販賣事實，查
      無與其等證述內容有相當關聯性之其他補強證據足資佐證
      其等證述之內容為真實。而證人陳美君之證言，則與販賣
      第二級毒品安非他命之犯罪事實無關。
（二）證人余文貴、柯宗宏、甲○○等人，均係因本身持有、施
      用第二級毒品安非他命之犯行為警查獲後，於警詢或偵查
      中經員警或檢察官詢問毒品來源時，始為上開向被告購買
      毒品之供述。又被告係於93年5月21日因另案通緝（臺灣
      板橋地方法院檢察署92年度執字第2846號）到案，入監執
      行，證人余文貴係於93年5月26日遭警搜索而查獲施用安
      非他命罪嫌，證人柯宗宏係於93年10月2日經警查獲違反
      槍砲彈藥刀械管制條例及施用毒品罪嫌，有本院被告前案
      紀錄表及扣押筆錄、調查筆錄在卷可稽。而證人余文貴、
      柯宗宏上開案件均由臺北市政府警察局刑事警察大隊第六
      組承辦，經證人即該組警員李志高證稱：余文貴是黃忠陽
      檢舉，再聲請搜索票查獲；柯宗宏則有很多人檢舉，被告
      、余文貴、黃忠陽都有檢舉。但都沒有向余文貴、柯宗宏
      說是誰檢舉的（見第197號偵查卷第29、30頁）。證人黃
      忠陽證稱：其有跟柯宗宏講被告檢舉柯宗宏有槍枝，叫柯
      宗宏要小心，是其主動提醒柯宗宏要小心的，柯宗宏也有
      說一定是被告害的。其警察朋友是李志高，有說在找柯宗
      宏。因其女友陳美君原本就和柯宗宏相識，所以其才提醒
      柯宗宏，其也有向被告確認有檢舉柯宗宏等情（見原審卷
      第137至144頁）。則警方雖未告知證人柯宗宏是何人檢舉
      ，但以證人柯宗宏為警查獲之時序、脈絡，及證人黃忠陽
      與警員李志高相識，而向柯宗宏提醒等情，縱非經警方確
      定是否被告檢舉，但疑係被告檢舉，於情理上即不無可能
      。則證人柯宗宏、余文貴、甲○○等人，本身均涉有持有
      、施用第二級毒品安非他命案件，證人柯宗宏並疑係被告
      檢舉，其等關於被告販賣安非他命之指證，真實性容有合
      理懷疑。況其等個別指證之販賣安非他命情節，並無其他
      任何積極證據予以補強，已如前述，自難僅憑其等有瑕疵
      且無佐證之指證，遽認被告有何上揭販賣犯行。
（三）至依證人李志高警員所述，證人黃忠陽有檢舉證人余文貴
      、柯宗宏；而證人余文貴雖承認於其為警查獲後，有與證
      人黃忠陽見面，但否認知悉被告先被查獲，且其未故意陷
      害被告；及檢察官以證人黃宗陽證稱：余文貴向其買電腦
      ，本來是1萬8千元，殺到1萬5千元，但余文貴只給了5千
      元；柯宏宗曾向其借錢，但其未借，其本身毒品案件依其
      認知應是柯宗宏之女友檢舉的等情，認證人黃宗陽與證人
      余文貴有債務糾紛，且證人黃宗陽係被告之友人，曾於開
      庭時陪同被告到庭，證人黃宗陽之證詞不無迴護被告而誣
      陷證人余文貴、柯宗宏偽證之嫌。惟依前揭說明，施用毒
      品者關於其向某人購買毒品之供述，必須補強證據佐證，
      以擔保其供述之真實性，俾貫徹刑事訴訟無罪推定及嚴格
      證明之基本原則。而關於毒品施用者其所稱向某人購買毒
      品之供述，必須補強證據佐證，係指毒品購買者之供述縱
      使並無瑕疵，仍須補強證據佐證而言，以擔保其供述之真
      實性。證人余文貴、柯宗宏、甲○○個別之指證，已有瑕
      疵，且無其他證據補強以擔保其等供述之真實性，自不因
      證人黃宗陽與證人余文貴、柯宗宏間有何糾葛，即可反予
      推認被告有何販賣安非他命犯行。
（四）綜上所述，尚難遽認被告有何上揭販賣安非他命犯行，此
      外復查無其他積極確切之證據足以證明被告有公訴人起訴
      之犯行，自屬不能證明被告犯罪。
四、原判決依調查證據之結果，斟酌全辯論意旨，認不能證明被
    告犯罪，依法為無罪之諭知，經核並無不合。檢察官提起上
    訴，未提出任何足以證明被告本件販賣安非他命之積極證據
    ，徒指被告應成立販賣安非他命犯行云云，為無理由，應予
    駁回。
據上論斷，應依刑事訴訟法第368條，判決如主文。
本案經檢察官吳春麗到庭執行職務。
中    華    民    國    97    年    12    月    23    日
                  刑事第七庭審判長法  官  陳晴教
                                  法  官  游紅桃
                                  法  官  王詠寰
以上正本證明與原本無異。
如不服本判決，應於收受送達後十日內向本院提出上訴書狀，其
未敘述上訴之理由者並得於提起上訴後十日內向本院補提理由書
（均須按他造當事人之人數附繕本）「切勿逕送上級法院」。
                                  書記官  高柑柏
中    華    民    國    97    年    12    月    23    日


司法院資訊處製作；財團法人民間司法改革基金會備份。
